臺灣臺北地方法院交通事件裁定　 　　94年度交聲字第730號
　　　原處分機關　交通部公路總局台北區監理所板橋監理站
　　　異議人即
　　　受處分人　　甲○○
上列異議人因違反交通管理處罰條例案件，對於交通部公路總局
台北區監理所板橋監理站中華民國九十四年七月十三日所為之處
分（原處分案號：板監裁字裁四一－ＡＥＡ三０四六三三號）聲
明異議，本院裁定如下：
  主  文
異議駁回。
  理  由
一、按汽車駕駛人，駕車行駛人行道者，處新臺幣（下同）六百
    元以上一千八百元以下罰鍰，道路交通管理處罰條例第三條
    第八款、第四十五條第六款定有明文，且汽車駕駛人駕駛汽
    車違反道路交通管理處罰條例第四十五條規定者，除應依該
    條所規定之罰鍰處罰外，並予記違規點數一點，同條例第六
    十三條第一項第一款亦有明文。又依同條例第三條第八款規
    定，同條例所謂之汽車，包括機器腳踏車。次按，行為人有
    本條例之情形者，應填製舉發違反道路交通管理事件通知單
    ，並於被通知人欄予以勾記，其通知聯依下列規定辦理：一
    當場舉發者，應填記駕駛人或行為人姓名、性別、出生年月
    日、地址、身分證統一號碼及車主姓名、地址、車牌號碼、
    車輛種類。被查獲之駕駛人或行為人為受處分人時，應將該
    通知單填記後交付該行為人簽名或蓋章收受之；拒絕簽章者
    ，並記明其事由，視為已收受，違反道路交通管理事件統一
    裁罰基準及處理細則第十一條第一項第一款前段亦有明文。
二、本件原處分機關認異議人即受處分人（下稱異議人）甲○○
    於九十年十月六日十四時二十三分駕駛車號ＡＹＱ－６３０
    號重型機車，在臺北市○○區○○路二段，明知為人行道，
    竟違規行駛人行道，為臺北市警察局文山第一分局交通分隊
    執勤員警陳盈輝以騎乘上開車號機車之異議人有駕車行駛人
    行道之行為攔停掣單舉發，並載明應到案日期為九十年十月
    二十一日前，同時將舉發通知單交異議人簽收，惟異議人拒
    簽收，警員遂將受處分人拒絕簽章事由記明在該舉發通知單
    上，而視為已收受該通知單；然異議人於辦理九十四年度換
    發駕駛執照時，因尚有上揭違規罰鍰未為繳納致未能換照，
    異議人不服上揭舉發事實，並於九十四年六月十六日提出申
    訴，經原處分機關請原舉發機關調查後，仍認為異議人有上
    開違規，原處分機關遂以異議人有前述違規行為，經原處分
    機關於九十四年七月十三日依道路交通管理處罰條例第四十
    五條第一項第六款暨違反道路交通管理事件統一裁罰基準表
    之規定，裁處一千八百元罰鍰，並記違規點數一點。
三、訊據異議人甲○○就車號ＡＹＱ－６３０號重型機車為其所
    有之事實，固不否認，惟仍矢口否認有任何違反道路交通管
    理處罰條例規定之行為，辯稱：因為我要換照，結果監理所
    說有一筆交通違規沒有繳，不讓我換照，因為四年前的事情
    ，誰也不記得，我歷年來違規的話，我被拍照或被開單，都
    馬上去繳，怎麼會忽然來一張四年前沒有繳的罰單，又通知
    單上載明「拒簽收」顯有可疑，因正常情況下一般人都會簽
    云云。惟查：異議人有於前述時地違規駕車行駛人行道之事
    實，業據證人即開單告發異議人之員警陳盈輝於本院九十四
    年十月四日調查時，以具結擔保其供述之真實性，證稱：「
    （問：是否記得本件的舉發？）答：這件事是我舉發。（問
    ：與本案受處分人有無親戚僱傭或恩怨關係？）答：沒有。
    （問：本件是否為你所舉發？）答：是。（問：是否記得當
    時執勤的時間？）答：早上十一點到十五點。（問：你當時
    站在那裡？）答：動物園公務門的人行道上。（問：你通常
    在站在那個定點時，鎖定舉發的是那種違規？）答：駕駛人
    有無戴安全帽、跟機車有無走在人行道上。因為那裡沒有交
    通號誌，所以取締的項目很單純。（問：為何那個地方要特
    別加強取締機車走在人行道？）答：因為那邊的人行道沒有
    設置停放機車的位置，但是很多人會把機車騎上人行道而停
    在那邊。（問：本件當時受處分人是否有像你所取締的把機
    車騎上人行道？）答：有。（問：卷內的舉發單上有拒簽收
    是否是你所寫的？）答：是我寫的。（問：為何寫拒簽收？
    ）答：駕駛人如果拒絕簽收，我們就會作拒簽的記載。（問
    ：本件除了拒絕簽收，當時還有無跟你說什麼？）答：我沒
    有印象了。（問：用這種掌電舉發與當場開單舉發有何差別
    ？）答：沒有什麼差別，現在的掌電可以查駕駛人的資料，
    但是以前的不行。所以以前當場開單跟掌電開單並沒有差異
    。」（本院當日筆錄參照），復因本件異議人聲明異議之時
    間距離違規時間已四年有餘，且異議人辯稱當時並未騎乘至
    上開地點，是本院為確認當時違規騎乘機車至人行道之人是
    否確為異議人本人，再次傳訊證人陳盈輝於九十四年十一月
    十一日到庭證述，證稱：「（問：你傳真過院的報告，有說
    因為時間已久，已經不記得是否為異議人本人開車是嗎？）
    答：是的。（問：本件要確認當時違規的人是否為異議人，
    但是由於時間已久可能會不記得，本院想要請你確認，在你
    過去執勤的經驗中，是否每件違規的人你都會請他出示證件
    並且核對資料）？答：是，除非他沒有攜帶。（問：如果他
    沒有攜帶證件，那舉發單的資料如何來？）答：以身分證或
    口述的資料來查詢電腦以核對。（問：所以本件異議取締舉
    發的情形是否也不例外？）答：對，這是固定的程序。（問
    ：你的報告單上面有寫說你們聯絡大同公司，大同公司說
    本件沒有另外郵寄掛號，只移送監理機關處理，是嗎？）答
    ：是。然後再由監理機關製作裁決書給違規的人。」（本院
    當日筆錄參照）。按證人陳盈輝乃為原處分機關所認定異議
    人有前開違規行為之原證人，其並到庭在本院法官面前以言
    詞供述異議人有前開違規事實，且由於本件距離舉發時間已
    四年餘，為確認當時違規之騎士是否為異議人，本院亦請證
    人確認其執勤之流程，並審酌證人當時開立此掌電舉發通知
    單上之身分證字號及生日之記載均與異議人相符，是即使本
    件之處理流程延宕四年，或有行政怠惰之嫌，惟依證人證述
    其執勤經驗之固定模式及掌電舉發單關於違規騎士之基本資
    料均與異議人相符正確，又異議人當場拒絕簽收則視為已合
    法送達等情，本院由其上開供述已得有異議人確有上開違規
    行為之心證，且於本件卷存證據資料內並無任何積極證據足
    以證明證人上開供述係屬虛偽，亦無有足以令人顯信證人陳
    盈輝其供述為不可採之品性證據或前科證據存在，本院自不
    得僅以證人陳盈輝為本件開單告發異議人之員警而全盤抹煞
    其所具有之原證人資格。此外，異議人對前開證人之供述並
    無法舉出或請本院調查任何對其有利之證據資料，以使本院
    對證人所供述異議人違規之事實產生任何合理之懷疑，且交
    通警察掣單舉發違反道路交通管理處罰條例所列之違規事實
    ，本質上為行政處分，係公務員基於職務上之權力，依法就
    特定之具體事件所為之具公法上效果之單方面行政行為，基
    於公務員為公法上行為具有公信力之原則，該行政行為當可
    被推定為真正，其據以依法處分之事實認定亦為正確無誤。
    從而，異議人前開所辯，尚難採信。本件事證已臻明確，異
    議人之上揭違規行為堪以認定。
四、綜上所陳，異議人確有於前開時、地騎乘機車行駛人行道之
    違規行為洵堪認定，原處分機關依前揭道路交通管理處罰條
    例第三條第八款、第四十五條第六款暨違反道路交通管理事
    件統一裁罰基準表之規定，裁處異議人罰鍰一千八百元，併
    依同條例第六十三條第一項第一款規定記異議人違規點數一
    點，並無不當，本件異議聲明為無理由，應予駁回。
五、據上論斷，應依道路交通案件處理辦法第十九條，裁定如主
    文。
中　　華　　民　　國　　94　　年　　12　　月　   5　　日
　　　　　　　　　 交通法庭法　官　葉珊谷
以上正本證明與原本無異。
如不服本裁定，應於送達後5日內，向本院提出抗告狀。
　　　　　　　　　 　　　  書記官　顏淑華
中　　華　　民　　國　　94　　年　　12　　月　   5　　日
